【裁判字號】    88,上訴,2659
【裁判日期】    890516
【裁判案由】    偽造文書等
【裁判全文】
臺灣高等法院臺中分院刑事判決                  八十八年度上訴字第二六五九號
    上  訴  人  臺灣臺中地方法檢察署檢察官
    被      告  乙○○
右上訴人因被告違反商標法案件，不服台灣台中地方法院八十八年度訴字第一○四○
號中華民國八十八年十一月一日一審判決（起訴案號：台灣台中地方法院檢察署八十
八年度偵字第一○五二六號），提起上訴，本院判決如左：
    主  文
上訴駁回。
    理  由
一、公訴意旨略以：被告乙○○係經營設於台中縣太平市○○路八之一號「偉俐玩具
    店」之負責人，以販售電視遊樂器及光碟為業，明知「SEGA」係日商西雅企業股
    份有限公司（下稱西雅公司）向經濟部申請註冊取得之商標專用權，指定使用商
    標法施行細則第二十七條第八十類之電腦、家庭微電腦、公司用微電腦、硬體、
    軟體、電腦用磁帶磁碟、電視遊樂器用程式卡帶、磁帶、磁碟、驅動器之商品，
    專用權期間自民國（下同）七十三年七月一日起至八十三年六月三十日止，續延
    至九十三年六月三十日止及「PLAY STATION」係日商蘇妮股份有限公司（下稱蘇
    妮公司）向經濟部申請註冊取得之商標專用權，指定使用於商標法施行細則第二
    十四條第七十二類之電腦、錄有電腦程式之磁碟、磁卡、磁帶及光碟之商品，專
    用權期間自八十四年三月一日起至九十四年二月二十八日止，且均在國際間行銷
    多年，已為相關大眾所共知之商標圖樣，竟未經商標專用權人西雅公司、蘇妮公
    司之同意，基於意圖營利之概括犯意，自八十七年六、七月間起，以每片新台幣
    （下同）四十五元之價格向姓名不詳之黃姓成年男子買進仿冒前述商標之電視遊
    戲光碟片，再以每片七十元之價格出售牟利，而西雅公司及新力公司之名稱、商
    標及條碼，均為該等公司表示其用意之證明，乙○○所販售上開仿冒商標之光碟
    片，經由電視遊樂器主機執行程式，在電視螢幕上出現前述公司之名稱及「SEGA
    」、「PLAY STATION」之商標，與真品為相同之使用，致與西雅公司、新力公司
    所產銷之真品相混淆，而行使該等偽造之文書，足生損害於西雅公司、新力公司
    。嗣於八十八年二月八日，在上址為法務部調查局台中縣調查站查獲，並扣得仿
    冒前述商標之遊戲光碟片計二十片（真品市價如以每片一千元計算，約計為二萬
    元）、帳冊一冊。因認被告乙○○犯商標法第六十三條、刑法第二百十六條及第
    二百十條之罪嫌。
二、按犯罪事實應依證據認定之，無證據不得推定其犯罪事實，刑事訴訟法第一百五
    十四條定有明文。又事實之認定，應憑證據，如不能發現相當證據，或證據不足
    以證明，自不能以推測或擬制之方法，以為裁判基礎；認定不利於被告之事實，
    應依積極證據，苟積極證據不足為不利於被告事實之認定時，即應為有利於被告
    之認定，更不必有何有利之證據，最高法院亦著有四十年度台上字第八六號、三
    十年度上字第八一六號判例足資參照。次按商標法第六十三條之「商品」，指商
    標法第六十二條規定意圖欺騙他人，而於同一類商品或類似商品，使用相同或近
    似於他人註冊商標之圖樣，或於有關商品或類似商品之廣告、標貼、說明書、價
    目表或其他類似物件上，而持有、陳列或散布者，此觀之商標法第六十三條規定
    「明知為前條之商品」甚明。而商標之使用，商標法第六條明定係指行銷之目的
    ，將商標用於商品或其包裝、容器、標貼、說明書、價目表或其他類似物件上，
    而持有、陳列或散布者，以行銷為目的，以商標表徵商品。復按刑法第二百十六
    條行使偽造之文書，乃依文書之用法，以之充作真正文書而加以使用之意，故必
    須行為人就偽造文書之內容向他方有所主張，始足當之，最高法院四十七年臺上
    字第一○四八號、七十二年臺上字第四七○九號判例可資參照。
三、公訴人以被告販賣仿冒遊戲光碟片涉犯商標法第六十三條、刑法第二百十六條、
    第二百十條之犯行，無非以被告坦承犯行，並有扣案光碟片二十片、帳冊一冊可
    憑，而附件所示之商標，分別係日商蘇妮企業股份有限公司（Play  Station 商
    標已移轉登記予日商新力電腦娛樂股份有限公司；下稱新力公司）、日商西雅企
    業股份有限公司（下稱西雅公司）取得商標專用權之商標圖樣，且扣案光碟片其
    中「EXALEGIUS」、「鬥龍傳說」 經法務部調查局臺中縣調查站使用主機勘驗結
    果，電視螢幕確有上述商標圖樣，被告販售之仿冒光碟片外觀上雖未標示公司及
    商標名稱，然經主機放映執行電腦程式，電視螢幕均顯示有附件所示之公司名稱
    及商標圖樣等語資為論據。
四、訊據被告固坦承有販賣遊戲光碟片之事實，惟另辯以係八十七年七月間所販賣，
    其後知係違法即未再販賣，扣案二十片遊戲光碟片係先前賣剩云云。經查：
    (1)按商標法第六十三條之商品，指商標法第六十二條規定意圖欺騙他人，而於同
      一類商品或類似商品，使用相同或近似於他人註冊商標之圖樣，或於有關商品
      或類似商品之廣告、標貼、說明書、價目表或其他類似物件上，而持有陳列或
      散布者，而商標之使用，商標法第六條明定係指行銷之目的，將商標用於商品
      或其包裝、容器、標貼、說明書、價目表或其他類似物件上，而持有、陳列或
      散布者。查本件被告係以購得之仿冒遊戲光碟片出售予不特定顧客牟利，而光
      碟片之使用，係將之置於適合執行光碟片內儲存程式之主機，而經由電視螢幕
      播放光碟片所儲存之程式內容，此觀之法務部調查局臺中縣調查站扣押物品勘
      驗物品報告書可知。足徵此類遊戲光碟片係由顧客購得後再自行以主機配合電
      視螢幕打玩，在光碟片置於主機執行光碟片內儲存之程式時，始有在電視螢幕
      出現附件所示商標圖樣或公司名稱可言。而被告所販賣者為光碟片，其販賣以
      交付光碟片予顧客並收取價金為已足，並非過透過主機及電視螢幕始得販賣遊
      戲光碟片，其販賣過程中，自無使用光碟片內儲存程式透過電視螢幕播放之商
      標圖樣可言。且公訴人亦稱被告販售之仿冒光碟片外觀上並未標示公司及商標
      名稱等語，是縱令購買者買回光碟片使用打玩時在電視螢幕上會出現商標圖樣
      ，惟被告於販賣仿冒遊戲光碟片時，並無以附件所示商標表徵於所販賣之光碟
      片上，殊難認被告於販賣時使用他人之商標，自不得以商標法第六十三條之罪
      責相繩。
    (2)次查商標圖樣及公司名稱係經主機執行光碟片內儲存之程式始得表現於電視螢
      幕上，而非表現於光碟片外觀及包裝，已如前述，而被告於販賣光碟片時以交
      付光碟片本身為已足，並非以將光碟置於主機並於螢幕播放而顯示其公司名稱
      、商標、條碼為必要，上開公司名稱、商標、條碼需待購買者購回打玩時顯現
      於電視螢光幕，被告於販賣光碟片之時就隱藏於光碟片所儲存程式內公司名稱
      、商標、條碼並無據其內容而有所主張，是縱令將光碟片置於主機經執行儲存
      於光碟片內之程式而於電視螢幕顯示之公司名稱、商標、條碼屬刑法第二百二
      十條之準文書，惟上開公司名稱、商標、條碼既係儲存於光碟片之內而非顯見
      於光碟片本體，非經主機執行透過電視螢幕播放既隱而未見，被告就出售光碟
      片時無從就儲存光碟片內該公司名稱、商標、條碼向購買者有所主張，自難認
      被告有行使偽造私文書之犯行可言。
    綜上諸情，揆諸首揭說明，縱以被告確有販賣仿冒光碟片之事實，惟公訴人所稱
    之商標、公司名稱、條碼等記載係儲存於光碟片之程式內，被告單純販賣光碟片
    之行為難認有何違反商標法第六十三條、刑法第二百十六條、第二百十條、第二
    百二十二條之犯行，自無從對被告論罪科刑。此外，復查無其他積極證據可證被
    告有公訴人所訴之犯行，原審為被告無罪之諭知，經核並無不合，檢察官上訴意
    旨略以：按商標法第六十二條規定意旨在處罰意圖欺騙他人，於同一商品或類似
    商品，或於有關商品之廣告、標貼、說明書、價目表或其他類似物件上、使用相
    同或近似於他人註冊商標圖樣之行為，商標法第六十三條則處罰明知為仿冒商標
    之商品而予以販賣、陳列、輸入或輸出之行為，本案查獲之仿冒光碟，在外觀上
    雖無告訴人之商標，但透過遊樂器主機之作用在電視螢幕上顯出告訴人上述註冊
    商標，被告顯已違反商標法之犯行。本件查扣之仿冒光碟片，經電視遊樂器執行
    時，於電視上亦會出現告訴人已向我國註冊且現仍於專用期間內之「SEGA」商標
    字樣，「PS設計圖」商標畫面及授權文字等影像畫面，其標示型態足資一般商品
    購買人認識其表彰商品之來源者，應認屬於商標法第六條第一項所稱之其他類似
    物件之範疇，當然屬於商標法所謂「商標之使用」，且仿冒光碟片上所載上開授
    權文字之顯示，該等影像、符號自屬刑法上所稱之準文書，被告既明知該等光碟
    片仿冒使用告訴人商標之商品，亦明知該等仿冒光碟片外包裝之商標被刻意塗銷
    ，而竟仍予以販賣，則被告顯亦有欺騙他人之意圖，被告犯有商標法第六十三條
    及刑法第二百十六條、第二百十條之罪，於臺灣高等法院等多法院亦為此之認定
    ，原審之判決顯有未當云云。惟查，被告販賣之遊戲光碟片，其商標圖樣及公司
    名稱，必須經主機執行光碟片內儲存之程式始得表現於電視螢幕上，而非表現於
    光碟片外觀及包裝，而被告販賣過程中並無透過電視螢幕播放，原審認尚無違反
    商標法第六十三條及犯刑法第二百十六條、第二百十條之罪，經核並無違誤，上
    訴意旨另舉其他法院之見解，尚非最高法院之判決，自無拘束力，上訴非有理由
    ，應予駁回。
五、據上論斷，應依刑事訴訟法第三百六十八條，判決如主文。
本案經檢察官甲○○到庭執行職務。
中      華民      國    八十九    年    五    月        十六      日
                                  臺灣高等法院臺中分院刑事第三庭
                                        審判長法  官  方  艤  駐
                                              法  官  廖  柏  基
                                              法  官  劉  連  星
右正本證明與原本無異。
檢察官得上訴。
被告不得上訴。
如不服本判決應於收受送達後十日內向本院提出上訴書狀，其未述上訴之理由者並
得於提起上訴後十日內向本院補提理由書（均須按他造當事人之人數附繕本）。
                                              書記官  顏  子  良
中      華      民      國    八十九     年      五       月    十七    日
                                                                        Ｆ


司法院資訊處製作；財團法人民間司法改革基金會備份。
